【裁判字號】    90,上更(二),978
【裁判日期】    920605
【裁判案由】    毒品危害防制條例
【裁判全文】
臺灣高等法院刑事判決                          九十年度上更(二)字第九七八號
    上  訴  人  臺灣臺北地方法院檢察署檢察官
    上  訴  人
    即  被  告  己○○
    選任辯護人  郭芳宜律師
    上  訴  人
    即  被  告  戊  ○
    被      告  乙○○
                丙○○
    右三人共同
    指定辯護人  本院公設辯護人李廣澤
右上訴人因被告違反毒品危害防制條例案件，不服臺灣臺北地方法院八十四年度訴字
第二三四八號，中華民國八十五年五月二十二日第一審判決（起訴案號：臺灣臺北地
方法院檢察署八十四年偵字第一七八六八號）提起上訴，判決後經最高法院第二次發
回更審，本院判決如左：
    主  文
原判決關於己○○、戊○共同非法販賣化學合成麻醉藥品部分及戊○定執行刑之部分
均撤銷。
己○○共同非法販賣化學合成麻醉藥品，累犯，處有期徒刑柒年。化學合成麻醉藥品
參包（淨重伍公斤）沒收。
戊○共同非法販賣化學合成麻醉藥品，處有期徒刑陸年。化學合成麻醉藥品參包（淨
重伍公斤）沒收。
其他上訴駁回。
    事  實
一、己○○曾犯竊盜、偽造有價證券、贓物、違反麻醉藥品管理條例、藥物藥商管理
    法、偽造文書、誣告、肅清煙毒條例等罪，其於七十六年所犯之違反藥物藥商管
    理法案件，經本院判處有期徒刑一年，上訴後，經最高法院駁回上訴而確定，而
    於民國（下同）八十二年七月十五日執行完畢（己○○另犯之贓物、偽造文書、
    煙毒、藥事法等罪，經定執行刑為有期徒刑二年六月確定，於八十四年十一月二
    十五日假釋期滿執行完畢，此部分不構成累犯）。詎己○○仍不知自我警惕，於
    八十四年七月間經由戊○轉知，而知悉其香港古姓年籍不詳之成年男子，有四十
    公斤化學合成麻醉藥品安非他命（簡稱安非他命）已走私入臺而存放於高雄，欲
    意圖營利以每公斤新台幣（下同）二十七萬元之價格出售，惟每次須購買十公斤
    ；己○○、戊○即基於共同幫助該古姓男子非法販賣化學合成麻醉藥品安非他命
    之營利意圖，積極尋覓買主。嗣於同年八月初，己○○、戊○知悉甲○○（另案
    審理）及姓名年籍不詳綽號「阿國」之男子，有意販入化學合成麻醉藥品安非他
    命，己○○與戊○即與甲○○、「阿國」商定，由甲○○與「阿國」各買五公斤
    ，並約定於同年月七日在高雄市進行交易；甲○○為掩護其犯行，乃邀集不知情
    惟有吸用安非他命之陳福來（非法吸用化學合成麻醉藥品安非他命部分業經本院
    判決確定）、陳其信（冒名為楊樹同，冒名部份已經另案移送偵查）、丁○○（
    原審另案審理）、陳錫長（非法吸用化學合成麻醉藥品安非他命部分業經本院判
    決確定）、籍君寶（另移台灣板橋地方法院併案審理），及不知情之乙○○、丙○○（陳其信、陳錫長二人之女友）一同南下高雄。嗣於同年月七日中午十二時
    許，己○○、戊○二人在高雄市○○路、青年路口之王牌西餐廳與甲○○、「阿
    國」見面，甲○○與「阿國」即在該西餐廳各交付己○○一百三十五萬元，己○○及戊○取款後，即共同於同日下午二時三十分許，依香港古姓男子之指示，前
    往高雄市○○○路一五四號天山銀樓，將甲○○、「阿國」購買安非他命所交付
    之款項共二百七十萬元，分別匯入古姓男子指定之香港周志雄名下帳戶二百五十
    萬元、羅佩如名下帳戶二十萬元後，再由戊○聯絡古姓男子，告知已將款項匯入
    ；嗣約於同日下午四時許，古姓男子確定得款後，即以電話通知己○○可往高雄
    市○○○街五十五號薆王大飯店（起訴書誤載為薆五飯店）二一四號房間取貨，
    己○○即於下午四時三十分許，以王牌西餐廳之便條紙繪出薆王大飯店位置圖交
    予甲○○，囑甲○○、「阿國」各自前往該處提取安非他命；甲○○乃與丁○○
    及不知情之乙○○、丙○○等人於當日下午五時許同往薆王大飯店二一四號房間
    內，由甲○○、丁○○進入該房間取得該共重五公斤安非他命（分裝為三包）後
    ，分別裝入預先準備之白色帆布手提袋及黑色公文包內，甲○○與丁○○、丙○○、乙○○等人離開飯店後，與陳錫長、陳其信、籍君寶、陳福來等人會合，正
    欲分乘二輛計程車離去時，為法務部調查局台北市調查處人員在高雄市○○○路
    、中山路口逮捕，並在丁○○所提之白色帆布袋內扣得安非他命二包，甲○○所
    攜帶之黑色公文包內扣得安非他命一包，計甲○○等所購買欲供出售之安非他命
    共重五公斤，調查員並循線於當日下午七時許在高雄小港機場捕獲己○○及戊○
    。「阿國」則於取得安非他命五公斤後趁隙逃逸。
二、案經法務部調查局台北市調查處移送臺灣臺北地方法院檢察署檢察官偵查起訴。
    理  由
壹、上訴人即被告（下稱被告）己○○、戊○部分：
一、訊據被告己○○固坦承：其於八十四年七月間經由戊○之轉知，知悉香港古姓年
    高雄，欲以每公斤二十七萬元之價格出售，但每次須購買十公斤。嗣於同年八月
    初知悉甲○○及姓名年籍不詳綽號「阿國」之男子，有意販入安非他命，即與甲○○、「阿國」商定，由甲○○與「阿國」各買五公斤，並約定於同年月七日在
    高雄市進行交易。同年月七日中午十二時許，其與戊○二人在高雄市○○路、青
    年路口之王牌西餐廳與甲○○、「阿國」見面，甲○○與「阿國」即在該西餐廳
    各交付一百三十五萬元，取款後即共同於同日下午二時三十分許，依該香港之古
    姓男子之指示，前往高雄市○○○路一五四號天山銀樓，將甲○○、「阿國」購
    買安非他命所交付之款項共二百七十萬元，分別匯入古姓男子指定之香港周志雄
    名下帳戶二百五十萬元、羅佩如名下帳戶二十萬元。同日下午四時許，古姓男子
    確定得款後，即以電話通知其可往高雄市○○○街五十五號薆王大飯店二一四號
    房間取貨，其即於下午四時三十分許，以王牌西餐廳之便條紙繪出薆王大飯店位
    置圖交予甲○○，囑甲○○、「阿國」各自前往該處提取安非他命，嗣與戊○於
    當日下午七時許在高雄小港機場捕獲等事實。訊之被告戊○則就其於八十四年七
    月間曾轉知被告己○○關於香港古姓年籍不詳男子之朋友有安非他命在台灣，並
    曾與被告己○○南下高雄，旋為警查獲之事實亦供承不諱。惟被告己○○、戊○
    二人均矢口否認有何非法販賣安非他命犯行，被告己○○辯稱：扣案之安非他命
    非伊所有，伊本來自己要買，但後來沒有買，伊並無販賣安非他命之意圖，亦未
    積極尋找買主，案發當時係香港古姓男子與甲○○、「阿國」交易，當天亦為戊○以電話與古姓男子聯絡，伊並未取得任何利益等語。被告戊○則辯稱：伊曾於
    調查處將事情之來龍去脈供出，調查處之筆錄有一部分與伊所述不符，調查人員
    緝獲十人，伊有八人不認識，伊僅係陪他們南下高雄並陪同被告己○○到銀樓門
    口，當初古姓男子只說是一批貨，並未說是安非他命，伊不知該批貨是安非他命
    ，亦不認識甲○○、阿國，伊未得任何好處等語。
二、經查：（一）、被告己○○於調查處訊問時供稱：「我是大約在四、五天前接到
    以前認識的一位古姓港仔朋友電話連絡，表示有四十公斤安非他命已走私存放在
    高雄，希望我能處理，每公斤以新台幣二十萬元販售」等語（參八十四年度偵字
    第一七八六八號卷第三頁反面），核與被告戊○於調查處供稱：「我曾於八十四
    年七月二十八日前往大陸地區，當時碰到台灣舊識古先生，渠向我表示，在台灣
    有一批安非他命約一百公斤，問我在台灣有無管道替渠銷貨，惟古某表示每公斤
    價格新台幣二十七萬元，且每次最少需購十公斤以上，當我於七月三十日返台後
    ，即與兒時玩伴己○○連絡」等語（參上開偵卷第十五頁正面），就何人先與古
    先生聯絡販賣安非他命一節固不相符，關於此點，檢察官於偵查中雖未查明，惟
    被告戊○於原審時仍供承：「是我在大陸遇到朋友叫我傳話」等語（參原審卷第
    一宗第一八七頁正面），於本院供稱：「（問：這批在高雄查獲的安非他命，究
    竟是不是由古姓男子告訴你，再由你轉告己○○知道？）是」（參本院卷第七九
    頁、第八○頁），被告己○○於本院亦供稱：「（問：你在調查站所供：你在四
    、五天前接到以前認識的一位古姓港仔朋友電話聯絡表示有四十公斤安非他命已
    走私進來存放在高雄市，希望你能處理，每公斤以二十七萬元販售等」有何意見
    ？）應該是筆誤。我的意思是，我是接到戊○的訊息，說有一個姓古的認識我，
    他有安非他命要賣」等語（參本院卷第五八頁），堪認本件應係古姓成年男子先
    向被告戊○表示有一批安非他命已走私入境放在高雄市欲出售，請其轉告被告己○○尋找買主，被告戊○與己○○即積極從事非法販賣安非他命犯行中尋找買主
    之行為，兩人與該古姓成年男子就本件犯行，應有犯意之聯絡；（二）、被告己○○於調查局八十四年八月七日調查時供稱：「我連絡甲○○及『阿國』詢問他
    們是否願意購買，甲○○等人表示各購買五公斤，經我與港仔接洽後，與甲○○
    、『阿國』在高雄市○○路王牌西餐廳碰頭，他們各交付我一百三十五萬元，由
    我攜帶至高雄市○○○路一五四號古姓港仔指定之天山銀樓，分別匯款給香港周
    志雄二百五十萬元及羅佩如二十萬元，後古姓港仔來電指示我們到高雄市薆王大
    飯店二一四號房取貨，我叫甲○○、『阿國』自行到薆王大飯店提走五公斤安非
    他命」等語（參八十四年度偵字第一七八六八號卷第三頁反面、第四頁正面），
    此部分核與共同被告甲○○於調查局八十四年八月七日調查時供稱：「這三包安
    非他命確係我依己○○之指示與丁○○等人前往高雄市薆王大飯店二一四房內接
    取‧‧‧己○○於八月一日對我表示渠可透過關係接取一批安非他命，若我有興
    趣購買，必需替他到高雄幫忙接貨‧‧‧到了昨（六）日己○○又通知我要我於
    七日自已搭機南下高雄，投宿昭來飯店後與其聯絡準備接貨‧‧‧後返回王牌西
    餐廳將款項交給己○○，到了下午四時三十分左右，己○○又通知我，要我前往
    高雄市○○○街五十五號薆王大飯店向櫃台表示是係『高先生』要我來拿二一四
    號房之鑰匙後，至二一四房提領一批安非他命，己○○並繪製該薆王大飯店位置
    簡圖一張，註明地址、房號等交給我，故我依己○○之指示，與丁○○等人一同
    前往薆王大飯店向櫃台以『高先生』名義領取二一四號房之鑰匙後‧‧‧進入該
    二一四號房，果見房內有一藍色旅行袋，內有三包安非他命，我乃將該三包安非
    他命取出，分別裝入依己○○之指示先行購買之白色帆布袋及黑色公文包」等語
    此外，並有薆王大飯店簡略位置圖之便條紙、天山銀樓名片、薆王大飯店名片一
    紙在卷可按（參上開偵查卷第六頁、第十二頁、第十三、本院八十八年度上更一
    字第二八九號卷第五四頁），及扣案之三包安非他命，淨重合計五０００公克可
    資佐證，而該扣案之三包結晶確係安非他命，亦有法務部調查局八十四年九月四
    日第三一０一六號檢驗通知書一紙在卷（參原審卷第一宗第八十三頁）可稽，應
    認被告己○○前述自白與事實相符，而堪採信；（三）、被告戊○於調查局八十
    四年八月八日調查時即供稱：「我與己○○二人於七日南下高雄，確係從事安非
    他命之交易‧‧‧我曾於八十四年七月二十八日在大陸廣州地區，當時碰到台灣
    舊識古先生，渠向我表示在台灣有一批安非他命約一百公斤，問我在台灣有無管
    道替渠銷貨，惟古某表示每公斤價格為二十七萬元，且每次最少需購十公斤以上
    ‧‧‧己○○與我二人南下與買方甲○○見面，討論交易細節，當時由己○○與
    對方洽談表示每公斤安非他命為五十萬元，買方表示，將購買十公斤，惟當日古
    先生表示不方便出貨，且週六、週日匯款不方便，乃改於昨（七）日進行交易，
    未料及大陸方面古先生以『死轉手』方式在薆王大飯店發貨予甲○○等人‧‧‧
    己○○於八月六日晚與我連絡，表示將於七日與買方見面進行交易，雙方並約定
    於七日中午十二時在高雄市○○路、青年路口之王牌咖啡廳與買主甲○○見面，
    我於當日下午二時許抵達‧‧‧隨後買主甲○○帶來貨款一批予己○○，我即與
    大陸古先生連絡，古先生要求我把二七０萬元（十公斤安非他命價款）至高市○○○路之天山銀樓，分別以周志雄二百五十萬元、羅佩如二十萬元，共計二百七
    十萬元匯至香港，我便依約陪同己○○至前述地址將錢匯入，隨後並打電話向古
    某表示錢已匯入，古某稱安非他命之交付會再通知駱某，至下午近四時許古某來
    電向駱某表示物品（安非他命）已放置於高市○○○街薆王大飯店二一四房，要
    買主甲○○向櫃台表示是『高先生』要來拿東西，櫃台便會將房間鑰鎖交予渠，
    甲○○及其女友丁○○乃依約至薆王大飯店取出該批安非他命完成交易」等語（
    見偵字卷第十五頁正、反面、第十六頁），於本院前審供稱：伊去香港遇見己○○之朋友古某，要伊回國告訴己○○有安非他命出售的事等語（參本院八十五年
    度上訴字第五一七○號卷第九十頁正面），於本院亦供承：在高雄查獲的安非他
    命是古姓男子告訴伊，再由伊轉告己○○等語（參本院卷第七九頁、第八○頁）
    ，此部分之供述，核與被告己○○及另被告甲○○前引調查局之供述均相符，此
    外，亦有前述之薆王大飯店簡略位置圖之便條紙、天山銀樓名片、三包安非他命
    淨重合計五０００公克可資佐證，堪認被告戊○前開否認知情與否認參與之辯解
    ，要係卸責之詞，不足採信；（四）、刑法上之幫助犯，固以幫助他人犯罪之意
    思而參與犯罪構成要件以外之行為而成立，惟所謂以幫助他人犯罪之意思而參與
    者，指其參與之原因，僅在助成他人犯罪之實現而言，倘以合同之意思而參加犯
    罪，即係以自己犯罪之意思而參與，縱其所參與者為犯罪構成要件以外之行為，
    仍屬共同正犯。又所謂參與構成要件以外之行為者，指其所參與者非直接構成某
    種犯罪事實之內容，而僅係助成其犯罪事實實現之行為而言，苟已參與構成某種
    犯罪事實之一部，即屬分擔實施犯罪之行為，雖僅以幫助他人犯罪之意思而參與
    ，亦仍屬共同正犯，最高法院二十七年上字第一三三三號著有判例可資參照。依
    前揭被告己○○、戊○二人及另被告甲○○之供詞，本件確係由古姓男子委由被
    告戊○轉知被告己○○代為尋覓買主，銷售已走私進入台灣之安非他命無訛，被
    告己○○、戊○二人應允之，而覓得有意購買安非他命之另案被告甲○○及姓名
    年籍不詳綽號「阿國」之男子，足見被告己○○、戊○二人顯係基於幫助古姓男
    子非法販賣安非他命之意思而參與本案無疑。本件被告己○○、戊○二人，關於
    本件非法販賣安非他命之犯行，既已參與實施有關非法販賣安非他命犯罪事實之
    內容，亦即被告己○○、戊○二人均已代替該古姓成年男子為收受購買安非他命
    之款項及交付安非他命之行為，雖被告己○○、戊○二人係以幫助古姓男子非法
    販賣安非他命之意思而參與，惟其等既已參與非法販賣安非他命構成要件之行為
    ，即屬分擔實施犯罪之行為，於法即應論以非法販賣安非他命之共同正犯，而此
    一非法販賣安非他命犯行之成立，亦與其等有無因此而獲得不法利益無所關連，
    被告己○○、戊○二人雖均曾辯稱：渠等均未因本件犯行獲得任何不法利益等語
    ，亦無法為其有利之認定，所辯，亦無足可取。又本件古姓男子走私進口安非他
    命四十公斤，並要求購買者一次必須購買十公斤，每公斤二十七萬元，買賣金額
    以及數量均極龐大，參諸安非他命為違禁物，亦係價值貴重之物品，販賣者又觸
    犯重典，茍無利可圖，勢不輕易販賣，應認本件被告戊○、己○○與該古姓成年
    ：「被告己○○、戊○與甲○○具有共同意圖販售安非他命牟利，經由被告戊○
    媒介以每公所二十七萬元之價格向香港古姓男子購買安非他命，八十四年八月上
    旬己○○欲以每公斤五十萬元轉售予甲○○」等情，與本院認定被告己○○、戊○二人係基於幫助古姓男子非法販賣安非他命之意思而參與收受購買安非他命之
    款項及交付安非他命之行為之事實不同，惟兩者僅係犯罪之行為態樣有所出入，
    其所為非法販賣安非他命之犯罪之法條以及社會基本事實仍屬同一，本院自得逕
    行認定審理，併此敘明。綜上所述，被告己○○、戊○二人前述否認犯罪之所辯
    ，於法均無可採；本件事證明確，被告己○○、戊○二人之犯行堪以認定。
三、查安非他命業經行政院衛生署於七十九年十月九日以衛署藥字第九０四一四二號
    公告列入麻醉藥品管理條例第二條第四款所定之「化學合成類麻醉藥品」管理並
    禁止於醫療上使用，同年月十一日生效，依同條例第十三條規定，不得非法持有
    、吸用、販賣。又本件被告己○○、戊○二人行為後，毒品危害防制條例已於八
    十七年五月二十日修正公布，同年月二十二日生效，安非他命已列入該條例第二
    條第二項第二款之第二級毒品，惟該條例第四條第二項有關販賣第二級毒品之法
    定刑最高度為七年以上有期徒刑，較高於被告己○○、戊○二人行為時之麻醉藥
    品管理條例第十三條之一第二項第一款之五年以上有期徒刑，依刑法第二條第一
    項但書之規定，比較新、舊法，自以舊法即麻醉藥品管理條例第十三條之一第二
    項第一款之規定有利於被告己○○、戊○二人，而應適用舊法即麻醉藥品管理條
    例第十三條之一第二項第一款之規定。核被告己○○、戊○所為，係犯麻醉藥品
    管理條例第十三條之一第二項第一款之非法販賣安非他命罪。被告己○○、戊○
    二人關於本件販賣安非他命之犯行，雖基於幫助之意思，惟已參與販賣安非他命
    之構成要件行為，而互有行為之分擔，兩人與該古姓之成年男子均為共同正犯。
    另查，被告己○○曾犯竊盜、偽造有價證券、贓物、違反麻醉藥品管理條例、藥
    物藥商管理法、偽造文書、誣告、肅清煙毒條例等罪，其於七十六年所犯之違反
    藥物藥商管理法案件，經本院判處有期徒刑一年，上訴後，經最高法院駁回上訴
    而確定，而於民國（下同）八十二年七月十五日執行完畢（己○○另所犯之贓物
    、偽造文書、煙毒、藥事法等罪，經定執行刑為有期徒刑二年六月確定，於八十
    四年十一月二十五日假釋期滿執行完畢，此部分不構成累犯），此有本院被告全
    國前案紀錄表在卷可參，被告己○○於五年以內，再犯本件有期徒刑以上之罪，
    為累犯，應依法加重其刑。
四、原審認被告己○○、戊○二人事證明確，予以論科，固非無見。惟查：（一）、
    本件被告己○○、戊○二人係基於幫助古姓男子販賣安非他命予另案被告甲○○
    及姓名年籍不詳綽號「阿國」之男子之意思而參與，被告己○○、戊○二人與古
    姓男子、甲○○、「阿國」間並無販賣安非他命之犯意聯絡，惟因被告己○○、
    戊○二人已參與販賣安非他命之構成要件行為，仍應與古姓男子均論以共同正犯
    ，原審未予詳究，逕認被告己○○、戊○二人與甲○○、「阿國」係基於共同販
    入安非他命營利之意思而為，尚有未洽；（二）、被告行為後，毒品危害防制條
    例已於八十七年五月二十日修正公布，同年月二十二日生效，該條例第二條第二
    項第二款已將安非他命列為第二級毒品，關於販賣第二級毒品者，於同條例第四
    條第二項定有處罰明文，其法定刑度高於麻醉藥品管理條例第十三條之一第二項
    第一款之非法販賣安非他命罪，原審未及依刑法第二條第一項規定為適用法律之
    比較，亦有未合；（三）、本件交付安非他命之地點應為薆王大飯店，有卷附之
    名片一張可資參照，原判決前後記載前後為「愛王飯店」、「薆王飯店」均不正
    確；（四）、原判決事實欄對於香港年籍不詳之古姓男子，是否有責任能力（即
    是否滿十四歲）？或是為十四歲以上十八歲未滿之少年，涉及被告二人之行為是
    否有加重之事由，不為明確之記載，不足為適用法令之依據，尚有未洽；（五）
    、檢察官起訴之犯罪事實與原審判決認定之事實不同，原審判決對於其如何於起
    訴事實之範圍內暨不違背同一性之情形，加以認定，未詳細敘明其所依憑之理由
    ，亦有未合。被告己○○、戊○二人提起上訴，否認犯罪固無可取，惟原判決關
    於此部分既有上開可議之處，自應由本院將原判決關於被告己○○、戊○二人共
    同非法販賣安非他命及被告戊○定執行刑之部分均撤銷改判。爰審酌被告己○○
    、戊○之品行，以及如事實欄所示之犯罪動機、目的、手段及犯罪後之態度等一
    切情狀，分別量處如主文第二、三項所示之刑，以示懲儆。
五、扣案之安非他命三包（淨重五公斤），為違禁物，應依刑法第三十八條第一項第
    一款之規定沒收。
貳、被告乙○○、丙○○部分：
一、公訴意旨另以：被告乙○○、丙○○對於另案被告甲○○南下高雄係為販入安非
    他命已知情，仍陪同另案被告甲○○南下高雄，至前述薆王大飯店二一四號房間
    提取安非他命，因認被告乙○○、丙○○係幫助甲○○提貨而犯麻醉藥品管理條
    例第十三條之一第二項第二款之意圖販賣而非法持有安非他命之罪嫌。
二、按犯罪事實應依證據認定之，無證據不得推定其犯罪事實，刑事訴訟法第一百五
    十四條定有明文。復按刑事訴訟法上所謂認定犯罪事實之證據，係指足以認定被
    告確有犯罪行為之積極證據而言，該項證據自須適合於被告犯罪事實之認定者，
    始得採為斷罪資料；又事實之認定，應憑證據，如未能發現相當證據，或證據不
    足以證明，自不能以推測或擬制之方法，以為裁判基礎；而認定犯罪事實所憑之
    證據，雖不以直接證據為限，間接證據亦包括在內，然而無論直接證據或間接證
    據，其為訴訟上之證明，須於通常一般之人均不致有所懷疑，而得確信其為真實
    之程度者，始得據為有罪之認定，倘其證明尚未達到此一程度，而有合理之懷疑
    存在而無從使事實審法院得有罪之確信時，即應由法院為諭知被告無罪之判決；
    最高法院二十九年上字第三一○五號、四十年台上字第八六號、七十六年台上字
    第四九八六號分別著有判例可資參照。
三、訊據被告乙○○、丙○○二人就其等二人於八十四年八月七日與另案被告甲○○
    共往高雄市，並均曾前往薆王大飯店之事實固不諱言，惟均堅決否認有何意圖販
    賣而持有安非他命之犯行，被告乙○○辯稱：陳其信帶伊去高雄，伊男友在高雄
    當兵，陳其信要下去，伊請陳帶伊一起去，伊雖有去薆王大飯店，但伊在門口，
    沒有幫忙分裝安非他命，甲○○、丁○○進去房間後，拿帆布帶出來，不知裡面
    裝何物等語；被告丙○○辯稱：伊跟男友陳錫長南下高雄，伊等並不知甲○○到
    薆王大飯店係為何事，伊與乙○○在飯店房間門外，沒有進去幫忙分裝安非他命
    ，是丁○○跟甲○○進房間等語。
四、公訴人認被告乙○○、丙○○二人涉有意圖販賣而持有安非他命之犯嫌，無非泛
    以被告己○○、戊○、陳其信（冒名楊樹同）、陳福來、陳錫長、丁○○及被告
    乙○○、丙○○等人於調查局及檢察官偵查中之自白，佐以扣案之安非他命為其
    主要論據。
五、惟查：（一）、本件固扣有安非他命五公斤在案，如前所述。惟本件扣案之安非
    他命五公斤，係另案被告甲○○與「阿國」向古姓男子所購買，扣案之安非他命
    並非關於被告乙○○、丙○○二人被訴幫助甲○○提貨而犯意圖販賣而非法持有
    安非他命之直接證據；（二）、被告己○○、戊○二人並不認識被告乙○○、丙○○二人，被告己○○、戊○二人於調查局訊問及檢察官偵查中並未就被告乙○○、丙○○二人之前述犯嫌有何陳述。另被告陳其信（冒名楊樹同）、陳福來、
    陳錫長、丁○○等人於調查局訊問及檢察官偵查中，就有關被告乙○○、丙○○
    二人之部分，其等均僅陳稱被告乙○○、丙○○二人係與其等同往薆王大飯店時
    同被查獲，另被告陳錫長於偵查中甚且供稱：「我女朋友丙○○並未有吸食安非
    他命習慣‧‧‧她與甲○○一起進入薆王大飯店內並不知道是要進去拿安非他命
    」等語（參一七八六八號偵卷第二八頁），於本院前審訊問時亦供稱：被告乙○○、丙○○二人均不知要買安非他命等情（參本院上訴卷第三六頁正面）。被告
    陳其信（冒名楊樹同）於偵查中亦供稱：「我的乾妹乙○○與甲○○的女朋友丁○○是朋友‧‧‧此次會到高雄，即是丁○○邀乾妹一同至高雄遊玩，甲○○則
    是在台北松山機場碰面才認識的」等語（參一七八六八號偵卷第三十頁）。足證
    被告陳其信、陳福來、陳錫長、丁○○等人於調查局訊問及檢察官偵查中之供述
    ，並不足以證明被告乙○○、丙○○二人有何意圖販賣而非法持有安非他命或幫
    助意圖販賣而非法持有安非他命之罪嫌；（三）、雖被告乙○○於調查局訊問時
    供稱：「我是與甲○○等人住進昭來飯店時，才知道甲○○此次南下高雄是要購
    買安非他命，楊樹同（指陳其信）則是準備要在甲○○進貨後，向甲○○買取小
    量安非他命，我才會在甲○○要求我們三人陪同其取貨時，應允前往」等語（參
    一七八六八號偵卷第二十四頁反面、第二十五頁正面），另被告籍君寶於調查局
    訊問時亦供稱：「經搭機抵高雄後，隨與李等人同投宿昭來飯店二○七房，在二
    ○七房我與甲○○及其友人閒談中始知李某此行至高雄處理之事務係要接一批安
    非他命帶回台北交付他人‧‧‧我確於行前不知甲○○至高雄係要接一批安非他
    命，至昭來飯店與其他人閒談，始知陪同李某來高雄係為接貨」等語（參一七八
    六八號偵卷第三十四頁反面、第三十五頁正、反面）。惟本件安非他命之買賣本
    係甲○○、阿國向古姓成年男子購買，甲○○、阿國兩人向被告己○○、戊○接
    洽、匯款，並取得己○○交付之薆王大飯店簡略位置圖之便條紙，前往取貨，買
    主甲○○進入房間看見所欲購得之安非他命時，該安非他命已經置於買主甲○○
    之實力支配之下而呈持有狀態，無需他人之幫助即已達持有之目的。被告乙○○
    、丙○○僅係陪同前往，縱知悉前往之場所為甲○○欲取得安非他命之場所，惟
    其目的並非於將來與甲○○共同販賣安非他命，如前述被告己○○、戊○有罪部
    分之論斷，被告乙○○、丙○○二人所為核與持有或幫助意圖販賣而非法持有安
    非他命之犯罪構成要件有間。雖另被告丁○○於調查局訊問時供稱：「甲○○要
    我及乙○○、丙○○陪同一起至薆王大飯店取貨（安非他命），我基於好奇心理
    乃與渠等一起進入薆王大飯店，甲○○在進入飯店後向櫃台領取鑰鎖，即帶我們
    三人進入二一四號房，果在房間內有一藍色旅行袋，內有三包安非他命，乙○○
    、丙○○二人即幫忙甲○○將該三包非安他命取出，分別裝在甲○○所攜帶之白
    色帆布手提袋及黑色公文包，在安非他命裝妥後，甲○○便將白色手提袋交予我
    ，甲○○則自提黑色公文包‧‧‧我從他們言談中得知，楊樹同（意指陳其信）
    等人（即指陳其信、乙○○、籍君寶、陳福來、丙○○、陳錫長等人）都知道要
    接運安非他命，主要目的是想透過甲○○處取得購買安非他命之貨源」等語（參
    一七八六八號偵卷第十八頁反面），提及被告乙○○、丙○○有參與幫忙將甲○○所買之安非他命取出等情，惟丁○○於檢察官訊問時即否認知悉其所攜帶之物
    為安非他命（參同上偵查卷第四五頁正面），於原審訊問時亦供稱伊係在不知情
    之情形下拿安非他命等語（參原審卷第二宗第一七○頁反面、第一七一頁正面）
    ，共同被告丁○○對於其於飯店所拿之物是否為安非他命即已前後不一，則其有
    關被告乙○○、丙○○有參與幫忙將甲○○所買之安非他命取出等情之供詞，亦
    值懷疑，況共同被告甲○○對於飯店房間內之安非他命已經取得持有狀態，無待
    他人之幫助，如前所述。堪認被告乙○○、被告丁○○、籍君寶於偵查中之供述
    ，均亦不足為認定被告乙○○、丙○○二人有罪之依據；（四）、共同被告甲○○於偵查中固供稱：「丁○○等七人（指被告丁○○、楊樹同、乙○○、籍君寶
    、陳福來、丙○○、陳錫長等人）均知道要接運安非他命」、「我有向他們（指
    被告丁○○、楊樹同、乙○○、籍君寶、陳福來、丙○○、陳錫長等人）說下去
    找找看有無安非他命」等語（以上分別參一七八六八號偵卷第十頁正面、第四十
    三頁反面），惟於原審八十五年二月七日訊問時又供稱：「不知情的丁○○也背
    一包，他們均不知情，是我自己裝包的‧‧‧男的是要去拿安非他命，女的他們
    均不知道」等語（參原審卷第一宗第二三○頁反面、第二三一頁正面），堪認共
    同被告甲○○就被告丙○○、乙○○究否知悉，究係何人幫忙將安非他命裝包等
    節，先後之供述明顯不符，亦不足為被告乙○○、丙○○二人不利認定之依據。
    綜上各點，被告乙○○、丙○○前揭辯解，尚非不可採信。此外，復查無其他積
    極證據，足認被告乙○○、丙○○有何檢察官所指之罪嫌，應認本件不能證明被
    告乙○○、丙○○二人犯罪。
六、原審以不能證明被告乙○○、丙○○二人犯罪，爰為彼等均無罪之諭知，於法尚
    無不合。檢察官上訴意旨徒以被告乙○○、丙○○事前知情一節，就此部分指摘
    原判決不當，求予撤銷改判，為無理由，應予駁回。
據上論斷，應依刑事訴訟法第三百六十八條、第三百六十九條第一項前段、第三百六
十四條、第二百九十九條第一項前段，麻醉藥品管理條例第十三條之一第二項第一款
、刑法第十一條前段、第二條第一項但書、第二十八條、第四十七條、第三十八條第
一項第一款，判決如主文。
本案經檢察官劉永清到庭執行職務。
中      華      民      國    九十二    年      六      月      五      日
                              臺灣高等法院刑事第二十庭
                                  審判長法  官  葉  麗  霞
                                        法  官  李  春  地
                                        法  官  鄧  振  球
右正本證明與原本無異。
如不服本判決，應於收受送達後十日內向本院提出上訴書狀，其未敘述上訴之理由者
並得於提起上訴後十日內向本院補提理由書（均須按他造當事人之人數附繕本）。
                                        書記官  洪  秋  帆
中      華      民      國    九十二    年      六      月      九      日
附錄：本案論罪科刑法條全文
麻醉藥品管理條例第十三條之一第二項第一款：
違反前條之規定，其屬於第二條第一款至第三款之麻醉藥品者，應分別依法處罰。
違反前條之規定，其屬於第二條第四款之麻醉藥品者，依左列規定處罰：
一、非法輸入、製造、運輸、販賣者，處五年以上有期徒刑，得併科五萬元以下罰金
    。
二、意圖販賣而非法持有者，處三年以上十年以下有期徒刑，得併科三萬元以下罰金
    。
三、意圖營利而非法為人施打者，處五年以下有期徒刑，得併科二萬元以下罰金。
四、非法施打、吸用者，處三年以下有期徒刑、拘役或一萬元以下罰金。
五、非法持有者，處二年以下有期徒刑、拘役或五千元以下罰金。
前項第一款之未遂犯罰之。
犯第二項第四款之罪有癮者，應由審判機關先行指定相當處所勒戒。經勒戒斷癮後再
犯者，加重本刑至三分之二。


司法院資訊處製作；財團法人民間司法改革基金會備份。
